臺灣桃園地方法院民事判決
110年度訴字第1362號
原      告  王志煒  
            翁雅芩  

共      同
訴訟代理人  江曉俊律師
            湯凱立律師
被      告  黃秋梅  


上列當事人間請求損害賠償事件，於民國110 年11月10日辯論終
結，本院判決如下：
    主      文
一、原告之訴及假執行之聲請均駁回。
二、訴訟費用由原告負擔。
    事實及理由
壹、程序方面：
    按訴狀送達後，原告不得將原訴變更或追加他訴，但請求之
    基礎事實同一者，不在此限，民事訴訟法第255 條第1 項第
    2 款定有明文。查本件原告起訴時聲明：（一）被告應給付
    原告新臺幣（下同）60萬元，及自起訴狀繕本送達翌日起至
    清償日止，按週年利率百分之五計算之利息。（二）願供擔
    保，請准宣告假執行（本院卷3 頁）。嗣於民國110 年11月
    10日準備期日變更聲明為：（一）被告應各給付原告30萬元
    ，及均自起訴狀繕本送達翌日起至清償日止，按週年利率百
    分之五計算之利息。（二）願供擔保，請准宣告假執行（本
    院卷100頁）。經核原告聲明之變更，係基於同一基礎事實
    ，合於上開規定，應予准許。
貳、實體部分：
一、原告主張：原告為配偶關係，因原告乙○○與訴外人即被告之
    配偶顏文位有婚外情，原告甲○○知悉後，於110 年2 月5 日
    將相關事實告知被告，並請被告轉達顏文位勿再糾纏、騷擾
    原告乙○○。詎被告竟於110 年3 月2 日將限時掛號信件寄送
    到訴外人照陽企業有限公司（下稱照陽公司），並於信封記
    載收件人為照陽公司，其內信函（下稱系爭信函）開頭表明
    「麻煩請轉交甲○○先生，謝謝」，內容則記載「整個事件的
    開端是你的太太不檢點的行為造就了今天的局面」、「她（
    即原告乙○○）在我先生（即顏文位）的面前不停的抱怨多年
    來對你們家庭生活的不滿，甚至透露他對你們之間性生活的
    厭惡，三番兩次不斷的試圖從我先生的身上得到慰藉並主動
    暗示他的需求，她利用了我先生對人的同情心和憐憫，取得
    了金錢上的援助及生理，心理的需求」、「就她傳給你的簡
    訊內容看來，你太太離家最大的主因還是在你身上」、「再
    加上對方（即原告乙○○）不時的挑逗和暗示自己的渴望和不
    滿足，只要是男人都很難招架的不是嗎？」、「你們的婚姻
    問題和你太太的不潔自愛，才是這個事情的導火線」、「我
    對於你必須天天去面對一個可以把另一半極私密的性癖好行
    為跟外人當作茶餘飯後的笑話，腦子裡想的卻都是與另一個
    男人相好的畫面。讓我為你有這樣的另一半感到悲哀」、「
    你太太……仍持續用E-mail的方式繼續暗示勾引我的先生」等
    語，侮辱原告，指原告乙○○行為不檢點、屢次勾引顏文位，
    將原告乙○○塑造成「行為不端正」、「討客兄」、「小三」
    及「破壞他人家庭幸福美滿」形象，捏造原告乙○○有告知顏
    文位有關其與原告甲○○間性生活不滿足等不實情事，使原告
    難堪。被告將系爭信函無關公共利益涉及原告私德內容之不
    實言論內容，寄到照陽公司，經由他人轉交原告，以此公然
    方式使他人週知上開文字內容，造成原告受到嚴重侮辱，名
    譽權受到侵害，致精神上受到極大痛苦，爰依民法第184 條
    第1 項前段、第195 條第1 項規定，請求被告應各賠償原告
    30萬元等語。並聲明：如上開變更後聲明所示。
三、被告則以：系爭信函係為回應原告多次至被告工作處所騷擾
    被告，提問有關原告乙○○及顏文位間之不正當關係，但原告
    甲○○都是片面聽到原告乙○○單方陳述。故被告在詢問顏文位
    相關事實知道原委後，方以系爭信函回應原告甲○○，原告乙
    ○○也確實曾在與顏文位的LINE對話中，抱怨原告甲○○變態行
    為，系爭信函所載內容並非不實言論，亦無侮辱之意，僅是
    希望原告甲○○能瞭解顏文位的說法，而不是僅聽原告乙○○的
    片面陳述。又因被告並不知原告甲○○之住址，僅能將系爭信
    函寄到被告從原告乙○○與顏文位之LINE對話中，所得知原告
    甲○○之父母有共同經營照陽公司後，查得該公司地址，且被
    告是在將系爭信函內容內摺，並以膠水黏貼後，方在空白處
    記載「麻煩請轉交甲○○先生，謝謝」，以避免他人知悉系爭
    信函內容，並確保得以轉交至原告甲○○，實無侵害原告二人
    名譽之情事，且系爭信函內容均有所本，並非造謠等語置辯
    。並聲明：原告之訴駁回。
四、兩造不爭執事項：
（一）被告將系爭信函以日間限時掛號寄到照陽公司地址：桃園
      市○○區○○路00號，收件人為照陽公司。
（二）系爭信函上方空白處記載：「麻煩請轉交甲○○先生，謝謝
      」等內容。
五、得心證理由：
（一）按故意或過失，不法侵害他人之權利者，負損害賠償責任
      。不法侵害他人之身體、健康、名譽、自由、信用、隱私
      、貞操，或不法侵害其他人格法益而情節重大者，被害人
      雖非財產上之損害，亦得請求賠償相當之金額，民法第18
      4 條第1 項前段、第195 條第1 項前段分別定有明文。又
      涉及侵害他人名譽之言論，可包括事實陳述與意見表達，
      前者具有可證明性，後者則係行為人表示自己之見解或立
      場，無所謂真實與否。又「意見表達」乃行為人表示自己
      之見解或立場，屬主觀價值判斷之範疇，無真實與否可言
      ，行為人對於可受公評之事，如未使用偏激不堪之言詞而
      為意見表達，可認係善意發表適當評論者，不具違法性，
      非屬侵害他人之名譽權，即不負侵權行為之損害賠償責任
      （最高法院99年度台上字第792 號判決意旨參照）。
　　　再者，名譽有無受損害，應以社會上對個人評價是否貶損
      作為判斷之依據，苟其行為足以使他人在社會上之評價受
      到貶損，不論其為故意或過失，均可構成侵權行為，其行
      為不以廣佈於社會為必要，僅使第三人知悉其事，亦足當
      之（最高法院90年台上字第646 號、96年度台上字第2170
      號判決意旨可供參考）。是所謂侵害名譽權而應負侵權行
      為損害賠償責任者，須以行為人意圖散布於眾或使第三人
      知悉其事，故意或過失詆毀他人名譽為必要，蓋如此始有
      使他人之名譽在社會之評價受到貶損之虞。而所謂名譽權
      受損，非單依被害人主觀之感情加以判斷，應依社會客觀
      之評價判定。
（二）經查，系爭信函全文係以打字方式記載，另於系爭信函上
      方空白處以手寫方式記載：「麻煩請轉交甲○○先生，謝謝
      」等語，有系爭信函在卷可憑（本院卷7頁），且為兩造
      所不爭執。而觀諸系爭信函與上開手寫內容，其形式上手
      寫文字相對大字明顯，系爭信函內容則較為小字緊密，且
      上開手寫內容係在系爭信函開頭處的上方，其位置相對明
      顯，足認系爭信函之封面雖未記載收件人為原告甲○○，惟
      照陽公司之信件收發者在開啟系爭信函後，應能立即查知
      系爭信函係要轉交給原告甲○○，無須再詳閱信件其他內容
      確認收件者為何人，且收發信件者在確認收件者後，即應
      將信件予以轉交，本無權詳閱私人信件內容，被告既於系
      爭信函上方空白明顯處記載「麻煩請轉交甲○○先生」內容
      ，使信件收發者在開啟信函後，得立即查知收件者為何人
      ，則被告是否有使第三人知悉系爭信函內容之意圖，已非
      無疑。
（三）再者，原告乙○○曾以LINE傳給顏文位：「有一點你噁心變
      態的行為，本來我真不想提起，要分開給你留一點最後的
      尊嚴，可是你不尊重人一再用小孩威脅，……你過去每天在
      家都要一直摸、拉、扯你的生殖器，然後以捉弄我為樂，
      用你摸過摳過還沒清洗的包皮、陰莖、睪丸的髒手來摸我
      身體、臉、我的嘴巴一切舉動都非常噁心變態，但你卻樂
      此不疲，我視覺得看到你臥倒沙發上不斷玩弄自己生殖器
      的畫面，還要閃躲你對我的觸碰，連開車有時也是邊開邊
      抓自己生殖器，我痛恨這件事，我覺得自己非常不被尊重
      ，我覺得你的戲弄很貶低我，……，不懂尊重人，邊玩還要
      把我當成妓女般用命令口問（應為吻）要我素（吸）你噁
      心髒的生殖器，我嚴肅跟你說不要，你繼續在我面前每天
      都做這些變態行為，你真的有病，造成我心裡創傷症候群
      。太變態太噁心」等抱怨原告甲○○的內容，顏文位則回以
      ：「我很難過，心疼你過去得面對這樣噁爛的人」、「我
      這妹妹很可憐」等語。有被告提出原告乙○○與顏文位的LI
      NE對話內容附卷為憑（本卷卷35、37頁），足認原告乙○○
      確實曾向顏文位抱怨原告相處間的私密生活情形，從而被
      告於系爭信函載明：「我對於你必須天天去面對一個可以
      把另一半極私密的性癖好行為跟外人當作茶餘飯後的笑話
      」等內容，尚非無稽。又原告乙○○與顏文位有婚外情關係
      ，為兩造所不爭執，則被告在經顏文位告知相關情事及得
      知上開LINE內容後，針對原告乙○○與顏文位之婚外情行為
      ，於系爭信函陳述：「你們的婚姻問題和你太太的不潔自
      愛，才是這個事情的導火線」等主觀意見或評論內容，並
      非指謫原告不實情事之情緒性、偏激不堪之言詞，尚難認
      有損害原告名譽權之故意，應屬意見評論之合理範疇，且
      衡諸原告乙○○與顏文位在各自存在婚姻狀態下，發生婚外
      情逾越一般男女正常交往關係之不忠實行為，於社會上亦
      可非難。則縱被告將系爭信函寄到照陽公司，有使照陽公
      司之信件收發者得以觀看到相關內容之疑慮，依前揭所述
      ，亦難認屬侵害原告名譽權之行為。故原告主張被告以信
      爭信函侵害其名譽權，即無足取，自不能以被告侵害其名
      譽權為由令被告負侵權行為損害賠償責任。
六、綜上所述，原告依民法第184 條第1 項前段、第195 條第1
    項規定，請求被告各給付原告30萬元，及均自起訴狀繕本送
    達翌日起至清償日止，按週年利率百分之五計算之利息，為
    無理由，應予駁回。原告之訴既經駁回，其假執行之聲請即
    失所附麗，應併予駁回。
七、本件事證已臻明確，原告其餘攻擊防禦方法及所提證據，經
    本院斟酌後，核與判決不生影響，爰不逐一論述。
八、訴訟費用負擔之依據：民事訴訟法第78條。
中　　華　　民　　國　　110 　年　　12　　月　　22　　日
                  民事第二庭    法　官　林其玄
以上正本係照原本作成。
如對本判決上訴，須於判決送達後20日內向本院提出上訴狀。如
委任律師提起上訴者，應一併繳納上訴審裁判費。
中　　華　　民　　國　　110 　年　　12　　月　　22　　日
                                書記官　謝宛橙